【裁判字號】    97,審易,1479
【裁判日期】    971128
【裁判案由】    偽造文書
【裁判全文】
臺灣桃園地方法院刑事判決            97年度審易字第1479號
公  訴  人  臺灣桃園地方法院檢察署檢察官
被      告  甲○○
指定辯護人  本院公設辯護人  陳瑞明
上列被告因偽造文等案件，經檢察官提起公訴（97年度偵字第17
086 號、第17079 號），暨移送併案審理（97年度偵字第11545
號），嗣於本院準備程序進行中，被告就被訴事實為有罪之陳述
，經本院告知簡式審判程序意旨，並聽取公訴人、被告之意見後
，本院合議庭裁定由受命法官獨任依簡式審判程序審理，並判決
如下：
    主  文
甲○○偽造署押，足以生損害於公眾及他人，累犯，處有期徒刑
月，附表一所示之偽造「林養善」簽名共拾枚、指印共拾
壹枚均沒收；又行使偽造私文書，足以生損害於公眾及他人，累
犯，處有期徒刑肆月，附表二所示之偽造「林養善」簽名共枚
、指印共枚均沒收；又偽造署押，足以生損害於公眾及他人，
累犯，處有期徒刑月，附表三所示之偽造「林養善」簽名共拾
枚、指印共貳拾玖枚均沒收；又行使偽造私文書，足以生損害於
公眾及他人，累犯，處有期徒刑肆月，附表四所示之偽造「林養
善」簽名共枚、指印共伍枚均沒收。應執行有期徒刑拾月，附
表一、附表二、附表三及附表四所示之偽造「林養善」簽名共貳
拾玖枚、指印共陸拾捌枚均沒收。
    事  實
一、被告甲○○前有竊盜、違反毒品危害防制條例、偽造文書、
    贓物、強盜等前科，其中於(1)民國89年間，因違反電信法案
    件，經本院以90年度壢簡字第5 號判決判處有期徒刑3 月確
    定；(2)又於89年間，因違反毒品危害防制條例案件，經本院
    以90年度訴字第273 號判決分別判處有期徒刑7 月、4 月，
    應執行有期徒刑9 月確定；(3)再於90年間，因贓物案件，經
    本院以90年度壢簡字第1187號判決判處有期徒刑2 月確定，
    上開編號(1)至(3)各罪經本院以91年度聲字第1782號裁定應執
    行有期徒刑1 年2 月確定。(4)復於91年間，因偽造文書案件
    ，經本院以91年度簡字第64號判決判處有期徒刑3 月確定；
    (5)又於91年間，因毒品危害防制條例案件，經本院以91年度
    易字第773 號判決判處有期徒刑7 月確定；(6)另於91年間因
    毒品危害防制條例案件，經本院以91年度訴字第1160號判決
    判處有期徒刑10月確定，上開編號(4)至(6)各罪經本院以92年
    度聲字第605 號裁定應執行有期徒刑1 年7 月確定，並與前
    述案件接續執行，至93年9 月14日因縮短刑期假釋出監並付
    保護管束，並於94年8 月1 日保護管束期滿，假釋未經撤銷
    視為已執行完畢（構成累犯）。詎猶不知悔改，於下列時地
    為下述犯行：
  (一)甲○○於97年2 月2 日20時許，在桃園縣中壢市○○路109
    號之「公爵旅館」901 室內為警查獲涉犯竊盜案件（經臺灣
    桃園地方法院檢察署檢察官以97年度偵字第4356號為不起訴
    處分），為掩飾其真實身份，竟冒用胞兄「林養善」名義應
    訊，基於偽造署押之犯意，於97年2 月2 日至97年2 月3 日
    ，在桃園縣政府警察局楊梅分局楊梅派出所內，接續在如附
    表一編號1 至5 所示之文件、欄位上，偽造「林養善」名義
    簽名共12枚、指印共31枚；又接續於97年2 月3 日22時40分
    許，在臺灣桃園地方法院檢察署內勤庭內，於該署檢察官訊
    問筆錄受訊問人簽名欄上（如附表一編號6 之文件）偽造「
    林養善」名義簽名1 枚，足以生損害於警察機關協助偵查犯
    罪、檢察機關偵查犯罪之正確性與林養善本人。另基於偽造
    私文書以行使之犯意，於97年2 月3 日，在桃園縣政府警察
    局中壢分局仁愛派出所內，接續在如附表二所示之文件、欄
    位上，偽造「林養善」名義簽名共3 枚、指印共3 枚，而分
    別偽造完成表示其已受告知三項權利並簽收告知單1 聯用意
    證明之文書、表示其已受逮捕通知用意證明之文書、表示不
    願通知其被逮捕用意證明之文書後，一併持交警員以行使，
    足以生損害於警察機關協助偵查犯罪之正確性與林養善本人
    。
  (二)又於97年5 月27日20時45分許，在桃園縣中壢市○○○街13
    1 巷1 號樓梯間為警查獲施用毒品案件（經臺灣桃園地方法
    院檢察署檢察官以97年度毒偵字第4443號提起公訴），另基
    於偽造署押之犯意，接續於97年5 月27日至97年5 月28日，
    在桃園縣政府警察局中壢分局仁愛派出所內，接續在如附表
    三編號1 至8 所示之文件、欄位上，偽造「林養善」名義簽
    名共9 枚、指印共29枚；又接續於97年5 月29日0 時38分許
    ，在臺灣桃園地方法院檢察署第九偵查庭內，於該署檢察官
    訊問筆錄受訊問人簽名欄上（如附表三編號9 之文件）偽造
    「林養善」名義簽名1 枚，足以生損害於警察機關協助偵查
    犯罪、檢察機關偵查犯罪之正確性與林養善本人。另基於偽
    造私文書以行使之犯意，於97年5 月27日，在桃園縣政府警
    察局中壢分局仁愛派出所內，接續在如附表四所示之文件、
    欄位上，偽造「林養善」名義簽名共3 枚、指印共5 枚，而
    分別偽造完成表示其已受告知三項權利並簽收告知單1 聯用
    意證明之文書、表示其已受逮捕通知用意證明之文書、表示
    不願通知其被逮捕用意證明之文書後，一併持交警員以行使
    ，足以生損害於警察機關協助偵查犯罪之正確性與林養善本
    人。
二、案經臺灣桃園地方法院檢察署檢察官自動檢舉簽分偵查後起
    訴。
    理  由
一、本案被告甲○○所犯之罪，並非法定刑為死刑、無期徒刑或
    最輕本刑3 年以上有期徒刑之罪，亦非高等法院管轄第一審
    之案件，而被告於準備程序中就被訴事實已為有罪之陳述，
    經本院告知簡式審判程序之旨，並聽取被告與公訴人之意見
    後，本院乃依刑事訴訟法第273 條之1 第1 項規定，裁定進
    行簡式審判程序，合先敘明。
二、上揭事實，業據被告甲○○於偵訊及本院準備程序時均坦承
    不諱，核與證人即被害人林養善、證人楊學炬於偵訊之證述
    情節相符，並有附表一至四所示載有偽造「林養善」之簽名
    、指印之文件21份、內政部警政署刑事警察局97年3 月17日
    行文字第0970039242號函1 份附卷可稽，足認被告上開任意
    性之自白與事實相符，堪以採信。本件事證明確，被告犯行
    已堪認定，應予依法論科。
三、按被告在附表一、附表三所示之文件上，偽造「林養善」之
    簽名並按捺指印，僅係表示承認簽署該公務員所製作之公文
    書，以擔保其憑信性，性質非私文書，核其此部分所為，係
    犯刑法第217 條第1 項之偽造署押罪；另被告在如附表二、
    附表四所示之文件上，偽造「林養善」簽名，並按捺指印，
    已分別表示「林養善」本人已收受員警逮捕通知書、且經警
    為權利告知、不用通知親友其被逮捕之用意，係屬私文書，
    被告完成上揭偽造私文書之犯行後持交員警，而主張該文書
    內容，自有行使之意思，自均屬刑法第210 條之私文書，核
    其此部分所為，係犯刑法第216 條、第210 條之行使偽造私
    文書罪。被告先後二次分別在附表一、附表三所示之文件上
    之偽造署押行為，各係一偽造署押行為接續之數個動作，各
    應論以一偽造署押罪。被告在上開附表二、附表四偽造私文
    書上所偽造林養善簽名、指印之偽造署押行為，為偽造私文
    書之部分行為；而其偽造私文書之低度行為，為行使偽造私
    文書之高度行為所吸收；均不另論罪。被告先後二次同時行
    使同一人名義之數偽造之私文書，侵害法益相同，各祇論以
    一行使偽造私文書罪。被告所犯上開二次行使偽造文書及二
    次偽造署押等四罪間，犯意各別，構成要件互異，應分別論
    罪，併合處罰。公訴意旨原認被告於附表四所示之文件上偽
    造署押，係犯刑法第217 條之偽造署押罪嫌，尚有未恰，惟
    本院於準備程序中當庭增列刑法第216 條為本案起訴法條，
    附此敘明。另公訴意旨雖未就被告於附表三編號6 至8 所示
    之文件上偽造「林養善」署押之行為起訴，惟未據起訴部分
    與起訴部分既有接續犯之實質上一罪關係，為起訴書效力所
    及，本院自應併予審理。又臺灣桃園地方法院檢察署檢察官
    以97年度偵字第11545 號併案審理部分與本案已起訴之犯罪
    事實一(一)相同，屬於單純一罪，為同一案件，原即為起訴效
    力所及，本院自應併予審理，併此敘明。又被告前有如事實
    欄所載之犯罪科刑執行情形，有臺灣高等法院被告前案紀錄
    表可參，被告於前案有期徒刑執行完畢後5 年內故意再犯本
    件有期徒刑以上之四罪，為累犯，均應依刑法第47條第1 項
    之規定加重其刑。爰審酌被告為規避處罰，竟掩飾其真實身
    分，而冒用被害人之名義，偽造上開私文書以行使及偽造上
    開署押，足以影響警察機關協助偵查犯罪、檢察機關對於偵
    查犯罪，並可能使林養善本人無辜受刑事處罰之犯罪情節與
    所生危害程度，與其犯後為前開自白，態度尚佳及及其他一
    切情狀，各量處如主文所示之刑，並定其應執行之刑。末以
    ，被告如附表一至附表四所示之偽造簽名、指印，依刑法第
    219 條，不問屬於犯人與否，均應宣告沒收；至上開各偽造
    之簽名、指印所附著之文書，或非被告所有，或已行使交付
    予警員，已非屬被告所有，不得宣告沒收，附此敘明。
據上論斷，依刑事訴訟法第273 條之1 第1 項、第299 條第1 項
前段，刑法第216 條、第210 條、第217 條第1 項、第47條第1
項、第51條第5 款、第219 條，判決如主文。
本案經檢察官潘怡華到庭執行職務。
中    華    民    國    97    年    11    月    28    日
                    刑事庭  法  官  徐  培  元
以上正本證明與原本無異。
如不服本判決，應於判決送達後10日內向本院提出上訴狀（應附
繕本），其未敘述上訴理由者，應於上訴期間屆滿後20日內補提
理由書狀於本院，上訴於臺灣高等法院。
                            書記官  楊  美  慧
中    華    民    國    97    年    11    月    28    日
附錄本案論罪科刑法條：
刑法第210條：
偽造、變造私文書，足以生損害於公眾或他人者，處五年以下有
期徒刑。
刑法第216條：
行使第二百十條至第二百十五條之文書者，依偽造、變造文書或
登載不實事項或使登載不實事項之規定處斷。
刑法第217條第1項：
偽造印章、印文或署押，足以生損害於公眾或他人者，處三年以
下有期徒刑。
附表一：
┌──┬────────────┬──────────┐
│編號│文書名稱                │宣告沒收之偽造署押  │
├──┼────────────┼──────────┤
│1   │97年2月2日22時20分第一次│「林養善」之簽名3 枚│
│    │警詢筆錄                │、指印5 枚          │
├──┼────────────┼──────────┤
│2   │97年2月3日13時12分第二次│「林養善」之簽名2 枚│
│    │警詢筆錄                │、指印6 枚          │
├──┼────────────┼──────────┤
│3   │桃園縣政府警察局楊梅分局│「林養善」之簽名4 枚│
│    │楊梅派出所扣押筆錄      │、指印4 枚          │
├──┼────────────┼──────────┤
│4   │桃園縣政府警察局楊梅分局│「林養善」之簽名2 枚│
│    │扣押物品目錄表及鄭雅玲口│、指印2 枚          │
│    │卡片                    │                    │
├──┼────────────┼──────────┤
│5   │指紋卡片                │「林養善」簽名1 枚、│
│    │                        │指印14枚（十指指印共│
│    │                        │計10枚、四指平面印共│
│    │                        │計2 枚、左拇指指印1 │
│    │                        │枚、右拇指指印1 枚）│
├──┼────────────┼──────────┤
│6   │臺灣桃園地方法院檢察署97│「林養善」之簽名1 枚│
│    │年2月3日22時40分詢問筆錄│                    │
└──┴────────────┴──────────┘
附表二：
┌──┬────────────┬──────────┐
│編號│文書名稱                │宣告沒收之偽造署押  │
├──┼────────────┼──────────┤
│1   │權利告知書              │「林養善」之簽名1 枚│
│    │                        │、指印1 枚          │
├──┼────────────┼──────────┤
│2   │逮捕通知書              │「林養善」之簽名1 枚│
│    │                        │、指印1 枚          │
├──┼────────────┼──────────┤
│3   │親友通知書              │「林養善」之簽名1 枚│
│    │                        │、指印1 枚          │
└──┴────────────┴──────────┘
附表三：
┌──┬────────────┬──────────┐
│編號│文書名稱                │宣告沒收之偽造署押  │
├──┼────────────┼──────────┤
│1   │桃園縣政府警察局中壢分局│「林養善」之簽名2 枚│
│    │仁愛派出所97年5月27日23 │、指印2 枚          │
│    │時35分第一次警詢筆錄    │                    │
├──┼────────────┼──────────┤
│2   │桃園縣政府警察局中壢分局│「林養善」之簽名2 枚│
│    │仁愛派出所97年5月28日7時│、指印7 枚          │
│    │3分第二次警詢筆錄       │                    │
├──┼────────────┼──────────┤
│3   │桃園縣政府警察局中壢分局│「林養善」之簽名1 枚│
│    │仁愛派出所搜索扣押筆錄  │                    │
├──┼────────────┼──────────┤
│4   │桃園縣政府警察局中壢分局│「林養善」之簽名1 枚│
│    │仁愛派出所扣押物品目錄表│、指印1 枚          │
├──┼────────────┼──────────┤
│5   │桃園縣政府警察局中壢分局│「林養善」之簽名1 枚│
│    │檢體監管紀錄表          │、指印1 枚          │
├──┼────────────┼──────────┤
│6   │口卡片                  │「林養善」之簽名1 枚│
│    │                        │、指印1 枚          │
├──┼────────────┼──────────┤
│7   │遭查獲照片              │「林養善」之簽名1 枚│
│    │                        │、指印1 枚          │
├──┼────────────┼──────────┤
│8   │指紋卡片                │「林養善」之十指指印│
│    │                        │共計10枚、四指平面印│
│    │                        │共計2 枚、左拇指指印│
│    │                        │1 枚、右拇指指印1 枚│
│    │                        │、左手掌紋1 枚、右手│
│    │                        │掌紋1 枚（共計16枚）│
├──┼────────────┼──────────┤
│9   │臺灣桃園地方法院檢察署97│「林養善」之簽名1 枚│
│    │年5月29日0時38分詢問筆錄│                    │
└──┴────────────┴──────────┘
附表四：
┌──┬────────────┬──────────┐
│編號│文書名稱                │宣告沒收之偽造署押  │
├──┼────────────┼──────────┤
│1   │權利告知書              │「林養善」之簽名1 枚│
│    │                        │、指印2 枚          │
├──┼────────────┼──────────┤
│2   │逮捕通知書              │「林養善」之簽名1 枚│
│    │                        │、指印2 枚          │
├──┼────────────┼──────────┤
│3   │親友通知書              │「林養善」之簽名1 枚│
│    │                        │、指印1 枚          │
└──┴────────────┴──────────┘


司法院資訊處製作；財團法人民間司法改革基金會備份。
